【裁判字號】    91,南簡上,274
【裁判日期】    920128
【裁判案由】    妨害自由
【裁判全文】
臺灣臺南地方法院刑事判決                      九十一年度南簡上字第二七四號
    上  訴  人  乙○○  女四十.
    即  被  告
右列上訴人因妨害自由案件，不服本院九十一年度南簡字第八七一號中華民國九十一
年十一月十五日第一審判決（聲請案號：九十一年度偵字第四五一四號），提起上訴
，本院管轄之第二審合議庭判決如左：
    主  文
上訴駁回。
    事  實
一、乙○○因獲悉友人陳美華之夫蔡瑞雄對林振輝有一筆債權，竟即以索債為由，偕
    同陳美華於民國九十一年二月十六日十九時許，前往臺南縣善化鎮牛庄里牛庄一
    二五之二號林振輝原住處，欲向林振輝之妻林李阿菊催討，到達上述地點後，乙
    ○○、陳美華二人在門口呼叫後，林振輝之子甲○○前來應門，乙○○說明來意
    係要前來處理債務問題後，未待甲○○應允入內，即誤認已得林永宜同意而迅速
    進入前開住宅，並即在客廳椅子上坐下，而陳美華則因未受邀請而仍停留在紗門
    外，嗣經甲○○及其妻黃祥鳳迭次表明不認識乙○○，請乙○○即刻離開，乙○
    ○受此退去之要求，竟仍留滯其開住宅內，並揚言「我就是要坐在這裡，我高興
    ，不然你們可以報警」等語，甲○○不得已遂報警處理，乙○○明知該住宅現時
    支配權人甲○○已明確要求其應即退去，而仍不予退出，繼續留滯該住宅內，迄
    員警前來處理前均未主動離去。
二、案經甲○○訴由臺南縣警察局善化分局報請台灣台南地方法院檢察署檢察官偵查
    起訴。
    理  由
一、訊據被告乙○○矢口否認右開犯行，辯稱：甲○○向警察謊報伊等無故侵入住宅
    ，伊跟他講說大家坐下來好好談，他就跟他太太在那裡進進出出，伊不知道他們
    是在商量是要叫他太太拿照相機來跟伊拍照，甲○○叫伊出去，伊就出去，伊並
    沒有受退去他人住宅之要求而仍滯留；伊等本來是在之前約甲○○要去調解，調
    解當天他沒去，隔幾天以後，才跟陳美華去找他再出面調解云云。惟查被告如何
    於右開時地受甲○○退去其住宅之要求而仍滯留之事實，迭據告訴人甲○○於警
    訊時及偵審中指訴綦詳，核與證人即其妻黃祥鳳於警訊時證述情節相符，並有其
    滯留時被拍攝之照片二幀及到場負責處理之員警唐己民所提出之報告書乙紙附卷
    可稽。參以由被告所供承上開甲○○就跟他太太在那裡進進出出，伊不知道他們
    是在商量叫他太太拿照相機來跟伊拍照，復佐以嗣其被拍攝之照片顯示其仍座於
    板凳上，並無離去之動作，足見其確係數度受退去之要求，仍惡意滯留，致甲○
    ○逼不得不拍攝存證之手段，迫其離去，已足認定。且被告於九十一年三月三十
    一日所為警訊中亦自承甲○○之妻黃祥鳳拿相機對伊拍照等語，足見其亦知悉甲
    ○○及妻黃祥鳳並無同意伊繼續留下之意甚明。又告訴人甲○○與被告並不相識
    ，且就被告來訪乙事先又未要約，此一事實，為被告於本院審理中所自承。且告
    訴人甲○○與邀被告陪同前來之要債之陳美華間無任何債務糾葛，渠二人催討債
    務之對象益係甲○○之母林李阿菊，當時並不在家，甲○○並未邀陳美華入內，
    故陳美華並未進入，仍站立於紗門外，此一事實，亦據證人陳美華於警訊中證述
    在卷，益見告訴人告訴人甲○○不願與渠二人洽談之意思，被告顯乏留滯系爭住
    宅之正當事由，甚為明確。復由被告於偵查中先則辯稱：甲○○雖叫伊出去，但
    甲○○之妻則又留伊下來說明一些法律問題，且當天事先是陳美華和甲○○約好
    要在現場談和解云云，與其前開本院審理中之辯詞前後矛盾不一，益證其心虛詞
    窮等各情參互觀之，自足證其有迭受該住宅現時支配權人甲○○要求其退去，而
    竟仍留滯不去之事實，罪證明確，其犯行堪以認定，其所辯無非事後畏罪卸責之
    詞，不足採信。又本件事證已明，被告於本院審判中聲請傳訊證人陳美華到庭證
    明伊等有約要去調解乙節，既顯與其上開犯罪之待證事實無關，即無必要，另其
    於本院調查時，請求與證人黃祥鳳對質，亦無必要，均併此敘明。
二、核被告乙○○之所為，係犯刑法第三百零六條第二項之受退去他人住宅之要求而
    仍留滯罪。原審以被告犯行明確，審酌其犯罪情狀，依刑事訴訟法第四百四十九
    條第一項前段、第四百五十四條第二項、刑法第三百零六條第二項、第四十一條
    第一項前段、罰金罰鍰提高標準條例第一條前段、第二條，判處拘役貳拾日，並
    諭知如易科罰金，以佰元折算壹日之標準，其認事用法，核無不合，量刑亦屬
    妥適。被告上訴意旨矢口否認犯行，指摘原判決不當，並無理由，應予駁回。
三、據上論斷，應依刑事訴訟法四百五十五條之一第一項、第三項、第三百六十八條
    ，判決如主文。
中      華       民       國      九十二     年     一      月  二十八  日
                              臺灣臺南地方法院刑事第二庭
                                  審判長法官    侯明正
                                        法官    鄧希賢
                                        法官    柯顯卿
右正本與原本無異。
本判決不得上訴。
                                      書記官    許悉愛
中      華       民       國      九十二     年     一      月  二十八  日
附錄法條
中華民國刑法第三百零六條
無故侵入他人住宅、建築物或附連圍繞之土地或船艦者，處一年以下有期徒刑、拘役
或三百元以下罰金。
無故隱匿其內，或受退去之要求而仍留滯者，亦同。


司法院資訊處製作；財團法人民間司法改革基金會備份。
